臺灣高等法院民事判決　　　　　　　　 95年度重上字第427號
上 訴 人　丁○
訴　　訟
代 理 人　謝清福律師
上 訴 人　丙○○
　　　　　　　　　　　十九弄十五號
訴　　訟
代 理 人　蘇信誠律師
上列當事人間請求分配財產等事件，兩造對於中華民國九十五年
六月二十三日台灣士林地方法院九十三年度重家訴字第九號第一
審判決各自提起上訴，經本院於九十六年二月六日言詞辯論終結
，判決如下：
    主    文
原判決關於駁回丁○後開第二、三項之訴部分及訴訟費用（除確
定部分外）之裁判均廢棄。
丙○○應再給付丁○新台幣柒拾參萬玖仟零貳拾元及自民國九十
三年九月三十日起，至清償日止，按年息百分之五計算之利息。
丙○○應將坐落台北市○○區○○段二小段一一七地號土地所有
權應有部分八二六ＯＯＯ分之九五三、同所一一七之三地號土地
所有權應有部分八二六ＯＯＯ分之七九、同所一一七之五地號土
地所有權應有部分八二六ＯＯＯ分之七九、同所一一七之三一地
號土地所有權應有部分二十分之一，及其上建物即同段二二一０
八建號、門牌台北市○○區○○路五十巷二弄五號三樓房屋所有
權應有部分五分之一移轉登記予丁○。
丁○之其餘上訴及丙○○之上訴均駁回。
第一、二審訴訟費用關於丁○上訴部分，由丙○○負擔分五分之
三，餘由丁○負擔；關於丙○○上訴部分，由丙○○負擔。
    事 實 及 理 由
一、本件上訴人即被上訴人丁○（下稱丁○）聲明求為判決：甲
    、上訴部分：(一)原判決關於駁回丁○後開第二、三、四項之
    訴部分廢棄。(二)丙○○應將如附表3.所示坐落台北市○○區
    ○○段二小段一一七地號土地所有權應有部分四一三０００
    分之九五三、同所一一七之三地號土地所有權應有部分四一
    三０００分之七九、同所一一七之五地號土地所有權應有部
    分四一三０００分之七九、同所一一七之三一地號土地所有
    權應有部分十分之一，及其上建物即同段二二一０八建號、
    門牌台北市○○區○○路五十巷二弄五號三樓房屋所有權應
    有部分十分之四移轉登記予丁○。(三)丙○○應再給付丁○新
    台幣（下同）三百六十六萬四千四百八十五元及自民國（下
    同）九十三年九月三十日起至清償日止，按年息百分之五計
    算之利息。(四)丙○○另應再給付丁○三十五萬五千元及自九
    十四年七月十四日起至清償日止，按年息百分之五計算之利
    息。乙、答辯部分：丙○○之上訴駁回。
    被上訴人即上訴人丙○○（下稱丙○○）聲明求為判決：甲
    、答辯部分：丁○之上訴駁回。乙、上訴部分：(一)原判決關
    於不利丙○○部分廢棄。(二)上開廢棄部分，丁○在第一審之
    訴及假執行之聲請均駁回。
二、丁○起訴主張：兩造之養父施子銓為祭祀公業施正成之派下
    ，兩造於六十一年三月十二日簽訂契約書（下稱系爭契約書
    ），同意由丙○○代表列名為祭祀公業施正成之派下，丙○
    ○則願將施子銓派下權六十四分之一所分得之財產分讓十分
    之四予伊，並於同年四月二十五日將系爭契約書向當時之陽
    明山管理局報備。嗣上開祭祀公業多次分配財產，丙○○均
    依上開約定分配予伊，詎上開祭祀公業於八十八年十一月間
    及九十二年十一月間又分配房屋連同基地，丙○○分得如原
    判決附表（下稱附表）所示房地，且已出售如附表編號4.5.
    6.所示房地，依每坪二十五萬元計算，丙○○應給付伊五百
    八十三萬九千一百五十七元；再上開祭祀公業於八十三年間
    、八十四年間、八十五年間及九十年間亦均分配現金，丙○
    ○合計分得一百七十七萬五千元，應給付伊七十一萬元，惟
    其僅給付伊八十五年間分得之部分十萬元，經扣除後尚應再
    給付伊六十一萬元，迭經催討，均不置理等情，爰依系爭契
    約書之約定，求為命丙○○：(一)應將如附表編號1.2.3.所示
    房地所有權應有部分各十分之四移轉登記予伊；(二)給付伊附
    表編號4.5.6.所示房地之價金五百八十三萬九千一百五十七
    元及自九十三年九月三十日起，加付法定遲延利息；(三)給付
    伊上開祭祀公業於八十三年間、八十四年間、八十五年間及
    九十年間分配之現金六十一萬元及自九十四年七月十四日起
    ，加付法定遲延利息之判決（原審判命丙○○給付如附表編
    號3.5.6.所示房地部分之價金一百三十六萬二千二百七十七
    點六元本息，及八十三年間、八十四年間及九十年間分配現
    金部分二十五萬五千元本息；而駁回丁○其餘之請求。除丁
    ○就其敗訴部分之其中附表編號1.2.4.所示部分未一併聲明
    不服，已告確定外，其餘部分，經兩造各自聲明不服）。
    丙○○則以：臺灣民間向以男子始得祭祀祖先香火，而將女
    子排除於派下子孫，丁○並非上開祭祀公業派下繼承權人，
    竟藉由向陽明山管理局聲明異議之方式，造成上開祭祀公業
    無法取得派下員證明，並與多人共同向伊施壓，迫使伊不得
    已而簽下系爭契約書，是該契約書應屬無效。又系爭契約書
    僅為贈與之約定，伊已依法為撤銷之意思表示，丁○之請求
    自屬無據；又伊雖於六十四年間，因不勝其煩而給付四萬三
    千九百八十二點四元，然時隔近三十年後，該請求權因長期
    不行使業已罹於時效。縱丁○得依系爭契約書請求，亦僅限
    於約定之六十四分之一部分，而不及於施啟炤及施啟鴻嗣先
    後於六十二年間及六十三年間死亡絕嗣伊所另取得之六十四
    分之一派下權部分；至如附表編號3.5.6.所示房地，丁○亦
    僅能依祭祀公業施正成台北市○○區○○路房屋登記流程表
    中所列持分毛額九百九十四萬三千七百四十元，扣除伊繳納
    之土地增值稅三百三十萬七千二百十二元之二分之一，按十
    分之四即一百三十二萬七千三百零五元，再扣除丁○依比例
    所應分擔之土地增值稅額六十六萬一千四百四十二元，則其
    至多亦僅能請求六十六萬五千八百五十三元云云，資為抗辯
    。
三、兩造不爭執之事實：
    (一)兩造為祭祀公業施正成派下施子銓之養女及養子，施子銓
      業於四十六年十一月十三日死亡（見原審(二)卷十九頁、二
      三頁之戶籍謄本）。
    (二)兩造於六十一年三月十二日簽訂系爭契約書，約定：祭祀
      公業施正成派下施子銓之應得全部財產為六十四分之一，
      丙○○願將該施子銓派下權所分得之財產分讓十分之四予
      丁○（見原審(一)卷十九頁至二一頁）。
    (三)丙○○曾於六十四年十二月三日給付丁○四萬三千九百八
      十二點四元（見原審調解卷卷二四頁之收據）。
    (四)丙○○分別於八十三年間、八十五年間自祭祀公業施正成
      受領四十萬元、五十萬元（見原審(三)卷一九八頁至一九九
      頁、一四二頁至一四五頁之祭祀公業施正成派下年度分配
      表）。
    (五)丙○○曾將上開祭祀公業於八十五年間分派之現金五十萬
      元部分，給付丁○十萬元（見原審(三)卷一五四頁之收據）
      。
    (六)如附表編號3.5.6.所示房地，係丙○○於九十二年十月十
      四日獲祭祀公業施正成分配之所得（見原審(三)卷十五頁至
      二五頁之土地、建物登記謄本、祭祀公業施正成產權分配
      明細清冊）。
四、經查丁○主張兩造之養父施子銓為祭祀公業施正成之派下，
    兩造於六十一年三月十二日簽訂系爭契約書，同意由丙○○
    代表列名為祭祀公業施正成之派下，丙○○則願將施子銓派
    下權六十四分之一所分得之財產分讓十分之四予伊，並於同
    年四月二十五日將系爭契約書向當時之陽明山管理局報備。
    嗣上開祭祀公業多次分配財產，丙○○均依上開約定分配予
    伊，詎上開祭祀公業於八十八年十一月間及九十二年十一月
    間又分配房屋連同基地，丙○○分得如附表編號1.至6.所示
    房地，且已出售如附表編號4.5.6.所示房地，依每坪二十五
    萬元計算，丙○○應給付五百八十三萬九千一百五十七元；
    再祭祀公業於八十三年間、八十四年間、八十五年間及九十
    年間亦均分配現金，丙○○合計分得一百七十七萬五千元，
    應給付伊七十一萬元，惟其僅給付八十五年間分得之部分十
    萬元，經扣除後尚應給付伊六十一萬元等情；而丙○○則以
    前開情詞置辯。經查：
  (一)按當事人互相表示意思一致者，無論其為明示或默示，契約
    即為成立，民法第一百五十三條第一項定有明文；又債權債
    務關係，債之契約內容得由當事人任意約定，苟無害於社會
    經濟制度或利益，契約之內容委諸雙方當事人的自由，此乃
    私法上意思自由原則之具體表現。雖丙○○抗辯丁○並非上
    開祭祀公業派下繼承權人，竟藉由向陽明山管理局聲明異議
    之方式，造成上開祭祀公業無法取得派下員證明，並與多人
    共同向伊施壓，迫使伊不得已而簽下系爭協議書，是該協議
    書應屬無效云云。惟據證人乙○○在原審到場證稱：由於祭
    祀公業施正成重新整理派下員名冊，經陽明山管理局公告，
    丁○表示異議，陽明山管理局要求兩造協議，始能核發派下
    員證明，兩造始在家屬面前達成協議，簽立系爭契約書，兩
    造均係出於自由意志，並無任何一方遭受施壓，而系爭契約
    書係由丁○草擬，再由伊謄寫（見原審(三)卷九頁至十頁之言
    詞辯論筆錄），此外，丙○○復不能舉證證明丁○確有脅迫
    其簽訂系爭契約書，況系爭契約書係約明：祭祀公業施正成
    派下施子銓之應得全部財產為六十四分之一，丙○○願將該
    施子銓派下權所分得之財產分讓十分之四予丁○（見原審(一)
    卷十九頁之系爭契約書第二條、第四條），為兩造所不爭執
    ，已如上述。準此，系爭契約書既為兩造依自由意志達成意
    思表示之合致，且無悖於公共秩序或善良風俗，丙○○既自
    願將其繼承施子銓在祭祀公業施正成之派下權六十四分之一
    所應得之財產，分讓十分之四予丁○，自屬合法有效成立。
    顯見丙○○所為此部分之抗辯，殊不足取。
  (二)雖丙○○另抗辯系爭契約書為贈與之約定，伊已依法為撤銷
    之意思表示云云。惟查系爭契約書既係約定：祭祀公業施正
    成派下施子銓之應得全部財產為六十四分之一，丙○○願將
    該施子銓派下權所分得之財產分讓十分之四予丁○，性質上
    屬附停止條件之分配財產移轉契約，與單純之贈與契約有別
    ，且兩造簽訂系爭契約書復無脅迫之情形，依法亦無得撤銷
    之事由，足見丙○○所為此部分之抗辯，亦無足取。
  (三)雖丙○○又抗辯丁○就系爭契約所生之請求權已罹於十五年
    時效而消滅云云。惟查系爭契約性質上既係附有祭祀公業施
    正成分配財產予派下員之停止條件，系爭契約雖係於六十一
    年三月十二日成立，然祭祀公業施正成至八十八年間以後，
    始陸續分配財產予派下員，則丁○之請求權時效應自八十八
    年間以後始分別起算，算至丁○於九十三年八月九日提起本
    件訴訟時（見原審(一)卷六頁之收文日期戳），顯未逾十五年
    時效甚明。足見丙○○所為此部分之抗辯，亦無足取。
  (四)至丁○另主張就系爭契約書簽訂後，丙○○始基於施啟炤（
    六十二年九月二十四日死亡）、施啟鴻（六十三年九月八日
    死亡）絕嗣而另取得之派下權六十四分之一份額部分，亦係
    源自被繼承人施子銓而來，伊亦應享有十分之四之權利云云
    。惟查系爭契約書既已約明：係就祭祀公業施正成派下施子
    銓之應得全部財產六十四分之一，丙○○願將施子銓派下之
    應得份額內分讓十分之四予丁○，為兩造所不爭執，已如上
    述，且本件丁○復係依系爭契約請求丙○○履行契約，則系
    爭契約書簽訂後，丙○○始基於施啟炤、施啟鴻絕嗣而另取
    得六十四分之一派下權部分，雖係源自被繼承人施子銓而來
    ，惟該部分派下權既本屬丙○○得獨享之權利，且亦不在系
    爭契約書約定給付之範圍，兩造復未就該部分另為分讓之約
    定，是丁○自不得主張亦應享有十分之四之權利。足見丁○
    所為此部分之主張，應不足取。
  (五)關於丙○○獲祭祀公業施正成分配如附表編號3.5.6.所示房
    地部分：
  1.查上開房地，係丙○○於九十二年十月十四日獲祭祀公業施
    正成分配施子銓之派下權六十四分之一份額，及丙○○基於
    施啟炤、施啟鴻絕嗣而另取得之派下權六十四分之一份額，
    合計三十二分之一之所得，為兩造所不爭執，已如上述。則
    丁○主張依系爭契約書第四條之約定，自應先扣除施啟炤、
    施啟鴻絕嗣部分二分之一之份額後，再分讓其中十分之四予
    丁○。
  2.兩造於系爭契約書第四條僅約定丙○○應將施子銓派下應得
    份額內分讓十分之四予丁○，雖未就讓與方法為具體約定，
    然依兩造上開約定之真意，應係就丙○○所受分配之財產若
    為不動產，丙○○即應將其所分得所有權應有部分之十分之
    四移轉登記予丁○，若丁○於起訴時，該不動產已處分者，
    則應將賣得價金扣除應負擔之費用後，將該價金十分之四分
    給丁○；若丙○○所受分配係現金，則應將其十分之四分予
    丁○。是丙○○抗辯若所受分配係不動產，不問已否處分，
    均應分配其利益云云，顯與兩造約定之真意不符，自不足取
    。
  3.查如附表編號3.所示房地部分，迄未出售，為丙○○所不爭
    執（見本院卷一八八頁背面之言詞辯論筆錄），依上開約定
    ，自應將其所有權應有部分分讓十分之四予丁○。則丙○○
    應將如附表編號3.所示坐落台北市○○區○○段二小段一一
    七地號土地所有權應有部分為一六五二００分之九五三、同
    所一一七之三地號土地所有權應有部分為一六五二００分之
    七九、同所一一七之五地號土地所有權應有部分為一六五二
    ００分之七九、及同所一一七之三一地號土地所有權應有部
    分為四分之一，及其上建物即同段二二一０八建號、門牌台
    北市○○區○○路五十巷二弄五號三樓房屋所有權應有部分
    全部（見原審(一)卷二九頁至三二頁、三五頁、(三)卷八一頁至
    八二頁之建物及土地登記謄本），依系爭契約書第四條之約
    定，自應先扣除施啟炤、施啟鴻絕嗣部分二分之一份額後，
    再分讓其中十分之四予丁○，依序各為：八二六ＯＯＯ分之
    九五三、八二六ＯＯＯ分之七九、八二六ＯＯＯ分之七九、
    二十分之一、五分之一（其計算式依序為：953/165200÷2
    ×4/10＝953/826000、79/165200÷2×4/10＝79/826000、
    79/165200÷2×4/10＝79/826000、1/4÷2×4/10＝1/20、1
    ÷2×4/10＝1/5）。
  4.至如附表編號5.6.所示房地部分，丙○○業於丁○起訴前之
    九十二年十月二十二日、同年十一月十九日先後出售予訴外
    人楊宏禧及甲○○，為兩造所不爭執，且據證人即買受人戊
    ○○在本院到場證稱：「（法官問：是否向丙○○購買台北
    市○○區○○路五十巷六弄八號四樓（即附表編號5.）房屋
    ，有無帶來買賣契約書？答：）有的，提出買賣契約書（原
    本閱後發還，影本附卷─見本院卷一三八頁至一四一頁），
    是我與江俊毅、楊宏禧等六人合資購買，有關買賣過程都是
    江俊毅出面的」（見本院卷一三一頁背面之準備程序筆錄）
    ；而證人江俊毅亦在本院到場證稱：「（法官問：上開房屋
    是你出面買賣？答：）我們五、六個人合夥，同時購買四戶
    ，這戶是楊宏禧出面簽約的，指定登記名義人是戊○○，當
    時以每坪單價十五萬多元買的，因是屋齡四十年（二十六年
    之誤）老舊的房子，門都沒有了，所以房屋連同基地以總價
    三百三十萬七千一百元（成交）」、「公寓的大門已經沒有
    了，又會漏水，二十幾年沒有整理，看來像是四十幾年的屋
    齡，依建物登記謄本是六十九年間蓋的沒錯」、「（法官問
    ：土地增值稅約定由何方負擔？答：）依約定由賣方負擔」
    （見本院卷一三一頁背面至一三二頁背面之準備程序筆錄）
    ；另證人甲○○亦在本院到場證稱：「（法官問：你是否向
    丙○○購買台北市○○區○○路五十巷六弄八號二樓（即附
    表編號6.）房地？答：）有的，我是在九十二年十一月十九
    日買的，房屋約二十一坪，每坪約十五萬多元，二十幾年的
    房子，但屋況很不好，當時有出租給房客住，房地買賣總價
    金三百六十萬元，增值稅是賣方丙○○負擔，我不知道繳了
    多少。我買後登記我名下，後來轉售給蔡茹萍（提出不動產
    買賣契約書暨付款支票（原本閱後發還，影本附卷─見本院
    卷一四二頁至一四九頁）」（見本院卷一三二頁之準備程序
    筆錄）。丁○雖提出房屋仲介公司台北市士林區不動產買賣
    成交資料主張，二十六年餘屋齡之房屋，每坪成交價為二十
    四點六萬元云云（見本院卷八四頁至八五頁、一三七頁），
    惟為丙○○所否認，且查不動產買賣之市場行情與實際上之
    交易價格，常因個案之各項條件因素之差異，本不可能一致
    ，而丁○復不能舉證證明丙○○就上開二筆不動產之交易有
    賤賣之情形，足見其所為此部分之主張，要非可取。綜上，
    丙○○出售上開二筆不動產之買賣價金計為六百九十萬七千
    一百元（其計算式為：0000000元＋0000000元＝0000000元
    ），丁○依約定可分得其十分之四之買賣價金原為二百七十
    六萬二千八百四十元；惟丙○○抗辯祭祀公業施正成分配上
    開三筆不動產（含附表編號3.所示房地），約定派下若選擇
    分配房地，則須繳交土地增值稅及規費，伊選擇分配房地，
    故須繳交土地增值稅及規費，上開三筆房地伊共繳交三百三
    十萬七千二百十二元（嗣後伊於同年出售上開如附表編號5.
    6.所示房地部分，即不須再繳交土地增值稅），業據其提出
    祭祀公業施正成福國路房屋登記流程、繳納增值稅流程、臺
    北市稅捐稽徵處土地增值稅繳款書、繳交上開費用予祭祀公
    業施正成之支票為證（見原審(二)卷九一至九八頁、本院卷一
    五九頁至一六二頁），並據證人即祭祀公業施正成管理人乙
    ○○在原審到場證稱：「附表編號3.5.6.等三筆建物及坐落
    土地（估算）總價值一千零十一萬八千六百元（按即鑑價金
    額），扣除增值稅、地價稅後，丙○○可分得六百八十一萬
    一千三百八十八元（淨額），所以丙○○開立支票補足差額
    三百三十萬七千二（「七」之誤）百十二元」（見原審(三)卷
    一００頁至一０一頁之言詞辯論筆錄）、復在本院到場證稱
    ：「沒有錯，派下員登記要房子的除了要負擔增值稅外，尚
    有代書費、規費，祭祀公業一起繳納後，派下員登記分配房
    子的要再繳給祭祀公業」、「原審(二)卷91、92、93頁被證10
    的四張支票三百多萬元，是（交付給祭祀公業的乙○○），
    沒錯，我有簽名」（見本院卷一五六頁背面之準備程序筆錄
    ）。準此，足見丙○○受分配如附表編號3.5.6.所示房地，
    確已繳交祭祀公業施正成土地增值稅及規費三百三十萬七千
    七百十二元。而丙○○受分配上開三筆房地，係以三十二分
    之一（含施啟炤、施啟鴻絕嗣六十四分之一之派下權）之派
    下權所取得，已如上述。是其所繳交之上開稅費三百三十萬
    七千七百十二元，自應先扣除不在本件分讓範圍之其中半數
    後，再乘以十分之四，即為丁○請求給付如附表編號5.6.所
    示房地買賣價金及請求移轉如附表編號3.所示房地所有權應
    有部分所應分擔之稅費為六十六萬一千五百四十二點四元（
    其計算式為：3,307,712元÷2×4/10＝661,542.4元），則
    丁○原可分得之價金二百七十六萬二千八百四十元，經扣除
    其上開應負擔之稅費六十六萬一千五百四十二元後，丙○○
    應給付丁○如附表編號5.6.所示二筆房地之買賣價金應為二
    百十萬一千二百九十七點六元（其計算式為：2,762,840元
    －661,542.4元＝2,101,297.6元），是丁○請求丙○○給付
    如附表編號5.6.所示二筆房地之買賣價金於上開範圍內，應
    屬有據，扣除原審判命丙○○給付之一百三十六萬二千二百
    七十七點六元後，丙○○尚應給付七十三萬九千零二十元（
    其計算式為：2,101,297.6元－1,362,277.6元＝739,020元
    ）。丁○主張丙○○除尚應給付伊上開金額外，尚應給付伊
    二百九十二萬五千四百六十五元，即屬無據。
  (六)關於丁○主張祭祀公業於八十三年間、八十四年間、八十五
    年間及九十年間亦均分配現金，丙○○合計分得一百七十七
    萬五千元，應給付伊七十一萬元，惟其僅給付八十五年間分
    得之部分十萬元，經扣除後尚應給付伊六十一萬元等情，經
    查：丙○○確於八十三年間，自祭祀公業施正成領有四十萬
    元之現金；另於八十五年間，自該祭祀公業領有五十萬元之
    現金，惟已給付十萬元予丁○，為兩造所不爭執，並有祭祀
    公業施正成派下員八十三年度祭祀金分配表、八十五年度祭
    祀金分配同意表及收據可稽（見原審(三)卷一四二頁至一四五
    頁、一五四頁、一九八頁至一九九頁）；另丁○主張丙○○
    於八十四年間、九十年間亦分別自祭祀公業施正成受領分配
    五十萬元及三十七萬五千元之現金，並據其提出祭祀公業施
    正成八十四年度、九十年度收支明細表為證（見原審(三)卷一
    四一頁、一四七頁）。雖為丙○○所否認，惟據證人即祭祀
    公業施正成派下員施拱慶之子施光前在原審到場證稱：祭祀
    公業施正成於八十四年間、九十年間確有分配派下員財產，
    伊係施拱慶之子，分配予施拱慶之財產，即由伊代表領取，
    依照丙○○派下權三十二分之一比例，八十四年間應分得五
    十萬元、九十年間應分得三十七萬五千元（見原審(三)卷一九
    一頁至一九二頁之言詞辯論筆錄）；另證人即祭祀公業施正
    成管理人乙○○亦在本院到場證稱；「（法官問：八十四年
    間、九十年間（祭祀公業施正成）有無發放現金？答：）我
    的記憶八十四年間是有發放現金，是按照持分發放，有開立
    發票」、「（法官提示原審(三)卷一四七頁之九十年度收支明
    細表，問：九十年間是否有發放？答：）祭祀公業收支明細
    表有我簽名，確實有發放」、「（丁○問：（原審三卷一四
    一頁附件一所示八十四年度的收支明細表管理人有蓋章，答
    ：）有管理人蓋章，應有發放，沒錯」（見本院卷一五六頁
    之準備程序筆錄）。由上觀之，足見祭祀公業施正成確於八
    十三年間、八十四年間、八十五年間及九十年間發放祭祀金
    ，依序為：四十萬元、五十萬元、五十萬元及三十七萬五千
    元，合計分得一百七十七萬五千元，惟丙○○係以派下權三
    十二分之一之權利受領上開祭祀金，此為兩造所不爭執。自
    應扣除不在本件分讓範圍之其中半數即施啟炤、施啟鴻絕嗣
    部分後，再分讓其十分之四予丁○即為三十五萬五千元，再
    扣除丙○○已給付丁○上開八十五年間之十萬元後，尚應給
    付二十五萬五千元（其計算式為：1,775,000元÷2×4/10－
    100,000元＝255,000元），則丁○之請求於此範圍內，應屬
    有據；至丁○請求丙○○尚應再給付伊祭祀金三十五萬五千
    元，即屬無據。
五、綜上所述，丁○請求丙○○給付如附表編號5.6.所示二筆房
    地之買賣價金二百十萬一千二百九十七點六元；並應將如附
    表編號3.所示房地之上開所有權應有部分移轉登記予伊，及
    應給付祭祀公業於八十三年間、八十四年間、八十五年間及
    九十年間分配之祭祀金二十五萬五千元部分，均屬有據。惟
    上開應給付之買賣價金二百十萬一千二百九十七點六元，經
    扣除原審已判命丙○○給付之一百三十六萬二千二百七十七
    點六元後，丙○○應再給付丁○七十三萬九千零二十元，已
    如上述。從而，丁○依據系爭契約書之約定，請求丙○○給
    付買賣價金二百十萬一千二百九十七點六元及祭祀金二十五
    萬五千元，合計二百三十五萬六千二百九十七點六元，及自
    起訴狀繕本送達之翌日即九十三年年九月三十日起，至清償
    日止，按年息百分之五計算之利息；並應將如附表編號3.所
    示坐落台北市○○區○○段二小段一一七地號土地所有權應
    有部分八二六ＯＯＯ分之九五三、同所一一七之三地號土地
    所有權應有部分八二六ＯＯＯ分之七九、同所一一七之五地
    號土地所有權應有部分八二六ＯＯＯ分之七九、同所一一七
    之三一地號土地所有權應有部分二十分之一，及其上建物即
    同段二二一０八建號、門牌台北市○○區○○路五十巷二弄
    五號三樓房屋所有權應有部分五分之一移轉登記予伊部分，
    自屬應予准許；至超過上開部分（除確定部分外）之請求，
    即屬不應准許。原審就上開應予准許之其中再給付如附表編
    號5.6.所示房地之買賣價金七十三萬九千零二十元本息部分
    及應將如附表編號3.所示房地之上開所有權應有部分移轉登
    記予丁○部分，所為丁○敗訴之判決，自有未洽。丁○之上
    訴論旨指摘原判決此部分不當，求予廢棄改判，為有理由；
    就上開不應准許部分，所為丁○敗訴之判決，核無違誤。丁
    ○之上訴論旨指摘原判決此部分不當，求予廢棄改判，為無
    理由；就上開應予准許之其中給付買賣價金一百三十六萬二
    千二百七十七點六元本息及祭祀金二十五萬五千元本息部分
    ，所為丙○○敗訴之判決，所持理由雖與本院不同，但其結
    果並無二致，仍應予以維持。丙○○之上訴論旨指摘原判決
    此部分不當，求予廢棄改判，應認為無理由。
六、至兩造其餘之攻擊或防禦方法及未經援用之證據，經本院斟
    酌後，認為均不足以影響本判決之結果，自無逐一詳予論駁
    之必要，併此敘明。
據上論結，本件丁○之上訴為一部有理由，一部無理由，丙○○
之上訴應認為無理由，依民事訴訟法第四百五十條、第四百四十
九條第一項、第二項、第七十八條、第七十九條，判決如主文。
中　　華　　民　　國　　96　　年　　3 　　月　　6 　　日
　　　　　　  　　　民事第六庭
                      　審判長法　官  林鄉誠
　　　　　　　　  　　        法　官  許紋華
　　　　　　　　  　　        法　官  楊豐卿
 正本係照原本作成。
如不服本判決，應於收受送達後20日內向本院提出上訴書狀，其
未表明上訴理由者，應於提出上訴後20日內向本院補提理由書狀
（均須按他造當事人之人數附繕本）上訴時應提出委任律師或具
有律師資格之人之委任狀；委任有律師資格者，另應附具律師資
格證書及釋明委任人與受任人有民事訴訟法第466條之1第1項但
書或第2項（詳附註）所定關係之釋明文書影本。
中　　華　　民　　國　　96　　年　　3 　　月　　6 　　日
　　　　　　　　　　　　　　　書記官  殷丹妮
附註：
民事訴訟法第466條之1（第1項、第2項）：
對於第二審判決上訴，上訴人應委任律師為訴訟代理人。但上訴
人或其他法定代理人具有律師資格者，不在此限。
上訴人之配偶、三親等內之血親、二親等內之姻親，或上訴人為
法人、中央或地方機關時，其所屬專任人員具有律師資格並經法
院認為適當者，亦得為第三審訴訟代理人。
